臺灣高等法院交通事件裁定　　　　　　　　　　　　九十二年度交抗字第九二七號
　　抗　告　人
　　即受處分人　　甲○○
右抗告人因違反道路交通管理處罰條例案件，不服臺灣桃園地方法院九十二年度交聲
字第二六五號，中華民國九十二年八月十五日裁定，提起抗告，本院裁定如左：
    主  文
原裁定撤銷，發回台灣桃園地方法院。
    理  由
一、原裁定略以：受處分人於民國（下同）九十二年四月九日六時十五分許，駕駛車
    號ＮＱ｜七七八號營業曳引車，沿桃園縣楊梅鎮○○○路，由楊梅往中壢方向行
    駛，於行經中山北路二段與梅獅路交岔路口欲行右轉時，未減速慢行且注意同向
    機車停等區前方已有被害人簡志勇所騎乘之車號ＳＭ三｜五九五號重型機車在該
    處停等紅燈，竟未減速而貿然右轉，致其曳引車右前方猛然碰撞被害人簡志勇所
    騎乘之重型機車，致被害人簡志勇人車倒地，機車卡在曳引車右前輪，遭刮地拖
    行三十五點七公尺，而被害人簡志勇則因撞擊，受有胸部骨折、氣血胸、下肢、
    右頸擦挫傷等傷害，雖經送醫診治，惟仍不治死亡，經桃園縣警察局以桃警局交
    字第Ｄ九Ａ二四０二九五號舉發違反道路交通管理事件，原處分機關乃於九十二
    年六月二十日以壢監裁字第五三｜Ｄ九Ａ二四０二九五號裁決書，依道路交通管
    理處罰條例第六十一條第一項第四款規定，裁處異議人吊銷駕駛執照，一內年禁
    考之處分。查肇事地點即桃園縣楊梅鎮○○○路二段與梅獅路交岔路口於肇事後
    ，現場在中山北路二段行人穿越道前方遺有刮地痕之始點，而該刮地痕之終點在
    梅獅路距離始點約三十五點七公尺處，被害人簡志勇所騎乘之機車則卡在受處分
    人所駕駛之曳引車右前輪等情，有道路交通事故調查報告現場圖及照片在卷可稽
    ，而受處分人所駕駛之曳引車除其右前輪腳踏板處之鐵皮有上掀情形外，並無其
    他碰撞之痕跡，亦據證人即警員蔡弘治到場證述在卷，則依肇事後現場所遺留之
    事證，因異議人之曳引車車頭右側並無任何碰撞痕跡（右前輪腳踏板鐵皮上掀，
    應係卡住機車拖行時所造成，非為機車所撞），且現場亦無任何因碰撞後所散落
    之物品，則已可排除係被害人簡志勇騎乘機車闖紅燈直接撞上受處分人曳引車之
    情形，又被害人簡志勇當時如係因闖紅燈突見受處分人曳引車右轉，因閃剎不及
    而滑倒，則現場地面遺留之拖行刮地痕始點之前方應會有另一滑倒之刮地痕始相
    符合（依常情機車應無可能一滑倒即卡在曳引車之前輪），然依現場圖所示，並
    無另一條刮地痕存在，且無機車滑倒之散落物，因之，受處分人辯稱係被害人簡
    志勇闖紅燈因閃剎不及而滑入其曳引車下方云云，尚與現場所遺留之事證不符，
    為原審所不採，本件車禍之發生，應係受處分人駕駛曳引車經過肇事地點之交岔
    路口時，未減速慢行及注意車前狀況，因而撞及同向在機車停等區停等紅燈之被
    害人簡志勇，致被害人簡志勇人車倒地，機車因而卡入曳引車之右前輪，又依現
    場遺留之刮地痕長達三十五點七公尺，而被害人簡志勇受撞擊後，受有胸部骨折
    、氣血胸、下肢、右頸擦挫傷等傷害，亦足證受處分人駕駛曳引車經過交岔路口
    時其車速之快，撞擊之猛烈。原處分機關以受處分人有違反道路交通安全規則肇
    事致人於死，裁處吊銷駕駛執照，一年內不得考照，其認事用法並無違背，而駁
    回受處分人之異議。
二、抗告意旨略以：原裁定事實，業經台灣桃園地方法院檢查署檢察官偵查結果認定
    ：「本件車禍之發生，難期被告有防範之可能，被告應無過失。」有九十二年度
    偵字第一○一七九號不起訴處分書可稽，原審法院未及審酌檢察官不起訴處分書
    中已認定抗告人並無任何違反道路交通安全規則之情事，原處分機關為吊銷抗告
    人駕駛執照，一年內禁考處分之裁決書，其理由已失其依據，駁回抗告人之異議
    ，即有違誤。又抗告人偵訊時酒測為零，足見在意識清晰下所述被害人闖紅燈之
    情形確實屬實，有警訊、偵訊筆錄可稽，復參酌現場刮地痕之起點在中山北路二
    段與梅獅路交岔路口之「淨空區」內，係在中山北路二段行人穿越道之前方，足
    見本件車禍發生當時，死者所騎機車已越過機車停等區○○○○○道，確屬闖紅
    燈之狀態。証人蔡治弘於九十二年十月十一日在原審證述：碰撞點在中山北路斑
    馬線上，以地面刮地痕應該還沒轉入梅獅路就碰撞等語，根本與卷內現場圖所示
    之跡證不符，蓋從現場圖所示刮地痕之起點，已足以判斷死者所騎乘機車倒地之
    位置，並非在機車停等區內。再從抗告人所駕駛之曳引車並無任何碰撞痕跡，亦
    足以判斷抗告人並未撞及死者所騎乘之機車，而原審法院竟採信蔡治弘之證詞，
    實有未恰。另現場遺留之刮地痕自起點至死者倒地處僅六、五公尺，自死者倒地
    處至機車停止處僅為十九、六公尺（十一、九加四、九加二、八）合計為二十六
    、一公尺，有現場圖可稽，足認死者其人並未隨同機車拖行，而其身上所受胸部
    鈍傷等情，亦不足以認定係遭抗告人所撞及，蓋於右轉彎時車速不可能太快，原
    裁定認定刮地痕為三十五、七公尺，且認抗告人車速過快並無實據。
三、經查，參酌原審第十三頁所附現場圖，本件抗告人所述刮地痕是以直線距離，原
    審所述刮地痕係以實際彎曲刮地痕，是抗告人對實際刮地痕之計算恐有誤認，抗
    告人由此刮地痕推算車速不快，並無必然。次查，本件檢察官不起訴處分書之理
    由載明：「上開梅鎮○○○路○段、梅獅路一段路口，由中山北路往中壢方向之
    交通號誌，確有直行方向紅燈、右轉綠燈之標誌，有員警補呈之照片在卷可稽，
    而事發當時，被告甲○○所駕駛之曳引車車身已全部轉進梅獅路一段之快車道上
    一情，復有道路交通事故調查報告表及事故現場照片可參，按依現場圖所繪及根
    據現場上開證據所示，死者簡志勇既係直行車輛，應依交通號誌等待並停止，何
    以其仍與被告之曳引車發生碰撞？衡情當時應係行駛狀態，始肇生本件車禍，是
    本件車禍之發生，難期被告有防範之可能，被告應無過失」等語，查本件不起訴
    處分書認定抗告人並無過失時間在後，於原審最終言詞辯論時均不及考量（見原
    審卷第五十六頁），再參以桃園縣政府函送之現場圖與偵卷所附之現場圖，被害
    人究於斑馬線前抑或後發生事故尚有不明？而警員蔡弘治所述事故係在斑馬線後
    發生致原審認被害人未闖紅燈之情形是否屬實，現場圖是否有誤抑或該警員記憶
    錯誤，此等事實均有不明？此涉及被害人是否有闖紅燈及抗告人是否有過失未盡
    注意等情，而有釐清之必要，抗告人稱刮地痕計算錯誤雖有誤認，惟其稱本件不
    及考量不起訴處分書而指摘原裁定不當，非無理由，原裁定爰予撤銷，發回原審
    法院更行調查處理，以期妥適。
據上論斷，應依道路交通管理處罰條例第八十九條，道路交通案件處理辦法第二十六
條，刑事訴訟法第四百十三條，裁定如主文。
中      華      民      國    九十三    年     一      月     八　　    日
                              臺灣高等法院交通法庭
                                  審判長法  官  許  增  男
                                        法  官  陳  榮  和
                                        法  官  周  煙  平
右正本證明與原本無異。
不得抗告。
                                        書記官  蕭  麗  珍
中　　　華　　　民　　　國　　九十三　　年　　　一　　　月　　 十五 　　日
